【裁判字號】    99,交聲,1210
【裁判日期】    991029
【裁判案由】    交管條例聲異
【裁判全文】
臺灣板橋地方法院交通事件裁定        99年度交聲字第1210號
原處分機關  交通部公路總局臺北區監理所
異  議  人  甲○○
即受處分人
上列異議人即受處分人因違反道路交通管理處罰條例案件，對於
交通部公路總局臺北區監理所於99年5 月4 日所為之裁決處分（
原處分案號：北監營裁字第裁40-CO0000000號），聲明異議，本
院裁定如下：
    主  文
異議駁回。
    理  由
一、原處分意旨略以：異議人即受處分人甲○○於民國99年3 月
    11日上午7 時53分許，騎乘車牌號碼F28-091 號重型機車，
    行經臺北縣三峽鎮○○路與中山路口時，因酒後駕車，測得
    呼氣酒精濃度0.72MG/L，而有「駕駛執照吊扣期間駕駛汽車
    ，且酒精濃度超過規定標準」之違規行為，經警當場製單舉
    發，並移送臺灣板橋地方法院檢察署檢察官偵查後向臺灣板
    橋地方法院聲請簡易判決處刑，復經臺灣板橋地方法院以99
    年度交簡字第1822號刑事簡易判決判處罰金新臺幣（下同）
    50,000元確定。而原處分機關認原應裁處罰鍰60,000元，惟
    業經法院判決處以罰金50,000元，尚不足10,000元，爰依道
    路交通管理處罰條例第35條第3 項規定，裁處異議人應繳納
    罰鍰不足之部分10,000元，並吊銷駕駛執照3 年。
二、聲明異議意旨略以：異議人因上開酒後駕車之行為，業經臺
    灣板橋地方法院判處罰金50,000元確定，近期工作時機不順
    遂，家計無法負荷，依一罪不二罰原則，請求免予繳納監理
    所裁處之罰鍰10,000元，爰依法聲明異議，請求撤銷原處分
    云云。
三、按汽車（含機器腳踏車）駕駛人有飲用酒類或其他類似物後
    其吐氣所含酒精濃度超過每公升0.25毫克或血液中酒精濃度
    超過百分之0.05以上，不得駕車，道路交通安全規則第114
    條第2 款定有明文。又按汽車駕駛人，駕駛汽車經測試檢定
    酒精濃度超過規定標準者，處15,000元以上60,000元以下罰
    鍰，並當場移置保管該汽車及吊扣其駕駛執照1 年；汽車駕
    駛人經依第1 項規定吊扣駕駛執照，並於吊扣期間再有第1
    項情形者，處60,000元罰鍰，並當場移置保管該汽車及吊銷
    其駕駛執照：第7 項汽車駕駛人，經裁判確定處以罰金低於
    同條例第92條第3 項所訂最低罰鍰基準規定者，應依同條例
    裁決繳納不足最低罰鍰之部分，道路交通管理處罰條例第35
    條第1 項、第3 項、第8 項分別定有明文。
四、經查：
  (一)本件異議人於上開時、地，駕駛上開重型機車，因酒後駕車
    ，測得異議人呼氣酒精濃度高達0.72MG/L，而有「駕駛執照
    吊扣期間駕駛汽車，且酒精濃度超過規定標準」之違規行為
    ，為臺北市政府警察局三峽分局員警黃俊嘉當場舉發，嗣經
    原處分機關即交通部公路總局臺北區○○○○○道路交通管
    理處罰條例第35條第3 項規定，原應裁處罰鍰60,000元，惟
    業經法院判決處以罰金50,000元，尚不足10,000元，而裁處
    異議人應繳納罰鍰不足之部分10,000元，並吊銷駕駛執照3
    年之事實，有上開裁決書、臺北縣政府警察局北市警交大字
    第CO0000000 號舉發違反道路交通管理事件通知單在卷可憑
    （見本院卷第6 、7 頁），為異議人所不否認。且異議人因
    上開酒醉駕車之行為，同時觸犯刑法第185 條之3 酒後駕車
    之公共危險罪，業經本院以99年度交簡字第1822號判決判處
    罰金50,000元確定乙節，有臺灣板橋地方法院99年度交簡字
    第1822號刑事簡易判決、臺灣高等法院被告前案紀錄表各1
    份附卷可稽（見本院卷第8 、11頁），此部分事實堪以認定
    。
  (二)異議人雖以前詞置辯，惟按「一行為同時觸犯刑事法律及違
    反行政法上義務規定者，依刑事法律處罰之，但其行為應處
    以其他種類行政罰或得沒入之物而未經法院宣告沒收者，亦
    得裁處之；前項行為如經不起訴處分或為無罪、免訴、不受
    理、不付審理之裁判確定者，得依違反行政法上義務規定裁
    處之」，行政罰法第26條定有明文。所謂一事不二罰原則，
    探究其立法目的，無非以一行為同時觸犯刑事法律及違反行
    政法上義務規定時，由於刑罰與行政罰同屬不法行為之制裁
    ，而刑罰之懲罰作用較強，依刑事法律處罰即足資警惕，實
    無一事二罰再處行政罰之必要，但罰鍰以外之沒入或其他種
    類行政罰，因兼具維護公共秩序之作用，為達行政目的，行
    政機關仍得併予裁處。次按道路交通管理處罰條例第35條第
    8 項：「汽車駕駛人，經裁判確定處以罰金低於本條例第92
    條第3 項所訂最低罰鍰基準規定者，應依本條例裁決繳納不
    足最低罰鍰之部分」之規定，係於94年12月28日增訂，並於
    95年7 月1 日施行，對照行政罰法第26條關於一事不二罰之
    規定，係於94年2 月5 日公布，於95年2 月5 日施行，顯見
    該項規定之立法目的係考量適用行政罰法第26條後，在酒後
    駕車違規應受刑事處罰者，刑事處罰額度低於行政罰之流弊
    ，以及將產生受刑事處罰者低於同為酒後駕車違規卻未達受
    刑事處罰標準（即駕駛人吐氣所含酒精濃度超過每公升0.25
    毫克以上未滿每公升0.55毫克者）之不合理情形。復參酌大
    法官解釋釋字第503 號所揭示：違反作為義務之行為，同時
    構成漏稅行為之方法而處罰種類相同者，如從其一重處罰已
    足達成行政目的時，即不得再就其他行為併予處罰，始符憲
    法保障人民權利之意旨，並未排除因前揭刑事處罰偏低所產
    生不合理之流弊而特別立法補繳差額之情形。再者，「法規
    對其他法規所規定之同一事項而為特別之規定者，應優先適
    用之。其他法規修正後，仍應優先適用」，中央法規標準法
    第16條定有明文；道路交通管理處罰條例第2 條亦規定：「
    道路交通管理、處罰，依本條例規定；本條例未規定者，依
    其他法律規定」；行政罰法第1 條則明定：「違反行政法上
    義務而受罰鍰、沒入或其他種類行政罰之處罰時，適用本法
    。但其他法律有特別規定者，從其規定」，故道路交通管理
    處罰條例基於特別法之地位而優於普通法行政罰法之適用。
    揆諸上開說明，道路交通管理處罰條例第35條第8 項既已明
    文揭示「汽車駕駛人經裁判確定處以罰金低於同條例第92條
    第3 項所訂最低罰鍰基準規定者，應依同條例裁決繳納不足
    最低罰鍰之部分」，該規定尚難認有違憲法意旨，且為行政
    罰法第26條之特別規定，應優先適用。從而，異議人雖經本
    院以99年度交簡字第1822號判決判處罰金50,000元確定在案
    ，惟尚不足道路交通管理處罰條例第35條第3 項所定之裁罰
    金額即罰鍰60,000元，是原處分機關裁決異議人尚應繳納不
    足之金額10,000元，於法尚無不合，是異議人辯稱：基於一
    事不二罰原則，應無須繳納原處分機關再對同一事件所裁處
    之罰鍰云云，殊無可採。
  (三)至原處分裁處吊銷異議人駕駛執照3 年部分，揆諸前揭說明
    ，既屬達成遏止酒後駕車之不法行為，維護道路交通用路權
    人之安全法益等行政目的所必要之不利處分，縱異議人因同
    一酒後駕車行為涉犯公共危險罪嫌而另受刑事法律處罰，依
    行政罰法第26條第1 項但書之規定，仍得裁處之，不受同條
    項前段「一事不二罰」原則之拘束。
五、綜上所述，本件異議人確有「駕駛執照吊扣期間駕駛汽車，
    且酒精濃度超過規定標準」之違規行為，應堪認定。又原處
    分機關裁處吊銷駕駛執照3 年部分，雖未據異議人聲明異議
    ，然因酒後駕車僅有一交通違規行為，且有關其處罰效果之
    罰鍰、吊銷駕駛執照等與該交通違規行為是否存在，均無從
    分離，本院自應就原處分全部加以審理（臺灣高等法院暨所
    屬法院98年法律座談會刑事類提案第23號意旨參照）。從而
    ，原處分機關據以援引上開規定，裁處異議人應繳納該不足
    之差額即罰鍰10,000元，並吊銷駕駛執照3 年，其認事用法
    均無違誤，裁罰亦無不當，本件異議為無理由，應予駁回。
據上論斷，應依道路交通案件處理辦法第18條，裁定如主文。
中    華    民    國    99    年    10    月    29    日
                  交通法庭  法  官  錢衍蓁
上列正本證明與原本無異。
如不服本裁定，應於裁定送達後五日內敘明抗告理由，向本院提
出抗告狀。
                            書記官  劉靜慧
中    華    民    國    99    年    11    月    5     日

司法院資訊處製作；財團法人民間司法改革基金會備份。
